【裁判字號】    89,訴,1599
【裁判日期】    900129
【裁判案由】    偽造文書等
【裁判全文】
臺灣桃園地方法院刑事判決                        八十九年度訴字第一五九九號
    公  訴  人  臺灣桃園地方法院檢察署檢察官
    被      告  丁○○
右列被告因偽造文書等案件，經檢察官提起公訴（八十九年度調偵字第二二０號），
本院判決如左：
    主  文
丁○○連續行使偽造私文書，足以生損害於他人，處有期徒刑伍月，如易科罰金，以
佰元折算壹日，緩刑肆年。
    事  實
一、丁○○於民國（下同）八十六年十二月五日，在台北縣板橋市○○街五十九號址
    ，召集合會並任會首，會期自八十六年十二月五日起至八十八年十月五日止，每
    會新台幣（下同）一萬元，會員含會首共三十一人，採內標制，每月五日投標。
    詎丁○○基於意圖為自己不法所有及偽造文書之概括犯意，先於八十七年十一月
    五日，明知未得會員甲○○之同意，竟以甲○○名義於標單（未扣案）上填寫「
    2500」之數字，依習慣係表示願以二千五百元投標之意，並行使之而與其他投標
    者比標後得標，並向除甲○○之各活會會員詐稱甲○○得標，使含甲○○在內之
    各活會會員均不虞有詐，而繳納會款，足生損害於甲○○及該次標會時之其他活
    會會員；嗣於八十七年十二月五日，丁○○又承上開犯意，未經丙○○（即乙○○）之同意，而以丙○○名義於標單上填寫「2900」之數字，依習慣係表示以二
    千九百元投標之意，並行使之而與其他投標者比標後得標，並向除丙○○之各活
    會會員詐稱丙○○得標，使含丙○○在內之各活會會員均未虞有詐，而繳納會款
    ，足生損害於丙○○及該次標會時之其他活會會員。
二、案經甲○○、丙○○、陳功貴、謝坤維等人訴請臺灣桃園地方法院檢察署檢察官
    偵查起訴。
    理  由
一、訊據被告丁○○對右揭時、地連續冒用甲○○、丙○○名義投標，並收取標金之
    事實坦承不諱，核與告訴人甲○○、丙○○、陳功貴、謝坤維指訴情節相符，並
    有互助會單在卷可佐，事證明確，被告犯行堪以認定。
二、按合會之標單，寫有標息或標會者之署押，依習慣係表示會員投標會款之私文書
    ，為刑法第二百二十條第一項之準私文書。核被告未經甲○○、丙○○同意，分
    別以渠等名義填寫標單並行使投標，得標後並向陷於錯誤之活會會員收取會款，
    所為係犯刑法第二百十六條、第二百二十條第一項、第二百十條之行使偽造私文
    書罪，第三百三十九條第一項之詐欺取財罪；其多次偽造私文書之低度行為為其
    行使之高度行為所吸收，均不另論罪；其先後以甲○○、丙○○名義冒標行為，
    分別使甲○○、丙○○等多名活會會員陷於錯誤而付會款，分別為同種想像競合
    犯，均應分別從一詐欺取財罪處斷；又其前後多次行使偽造私文書、詐欺取財犯
    行，均時間緊接，罪名與構成要件相同，顯各係基於概括犯意而為，應分依連續
    犯規定論以一罪，並各加重其刑；所犯行使偽造私文書、詐欺取財犯行間，有方
    法、結果牽連關係，應從一重論以行使偽造私文書罪。爰審酌被告犯罪之動機、
    手段、所獲之利益、所造成他人之損害暨其犯罪後坦承犯行且已與告訴人達成民
    事和解、態度良好等一切情狀，量處如主文所示之刑；又被告行為後，刑法第四
    十一條經立法院於九十年一月四日修正，同年月十日經總統公布，並於同年月十
    二日實行，其得易科罰金之法定本刑由修正前之三年以下有期徒刑，修正為五年
    以下有期徒刑，經比較新舊法，以修正後之新法有利於行為人，依刑法第二條第
    一項前段，應適用裁判時法即修正後刑法第四十一條第一項前段諭知易科罰金之
    折算標準。被告所有供犯罪所用之標單，既未經扣案，應已滅失，爰不另宣告沒
    收。
三、未查被告前未曾受有期徒刑以上刑之宣告，有臺灣高等法院前案紀錄表一份附卷
    可稽，其因一時失慮，致罹刑章，經此偵審程序，當知所警惕，信無再犯之虞，
    且已與告訴人達成民事和解，有調解書四份在卷可稽，本院認所宣告之刑以暫不
    執行為適當，爰併諭知緩刑四年，用啟自新。
據上論斷，應依刑事訴訟法第二百九十九條第一項前段，刑法第二條第一項前段、第
五十六條、第二百十六條、第二百十條、第二百二十條第一項、第三百三十九條第一
項、第五十五條、第四十一條第一項前段、第七十四條第一款，罰金罰鍰提高標準條
例第一條前段、第二條，判決如主文。
本案經檢察官張春暉到庭執行職務。
中      華      民      國      九十        年    一      月    二十九  日
                                臺灣桃園地方法院刑事第一庭
                                    法  官    黃  斯  偉
右正本證明與原本無異。
如不服本判決，應於判決送達後十日內向本院提出上訴狀( 應附繕本 )，上訴於
臺灣高等法院。
                                    書記官    薛  淑  玲
中      華      民      國      九十        年    一      月    三十一  日
附論罪科刑依據之法條：
刑法第二百十六條
行使第二百十條至第二百十五條之文書者，依偽造、變造文書或登載不實事項或使登
載不實事項之規定處斷。
刑法第二百十條
偽造、變造私文書，足以生損害於公眾或他人者，處五年以下有期徒刑。
刑法第二百二十條
在紙上或物品上之文字、符號、圖畫、照像，依習慣或特約，足以為表示其用意之證
明者，關於本章及本章以外各罪，以文書論。
錄音、錄影或電磁紀錄，藉機器或電腦之處理所顯示之聲音、影像或符號，足以為表
示其用意之證明者，亦同。
稱電磁紀錄，指以電子、磁性或其他無法以人之知覺直接認識之方式所製成之紀錄，
而供電腦處理之用者。
刑法第三百三十九條：
意圖為自己或第三人不法之所有，以詐術使人將本人或第三人之物交付者，處五年以
下有期徒刑、拘役或科或併科一千元（已提高十倍為一萬元）以下罰金。
以前項方法得財產上不法之利益或使第三人得之者，亦同。
前二項之未遂犯罰之。


司法院資訊處製作；財團法人民間司法改革基金會備份。
